【裁判字號】    88,訴,278
【裁判日期】    890808
【裁判案由】    偽造文書等
【裁判全文】
臺灣宜蘭地方法院刑事判決                          八十八年度訴字第二七八號
    公  訴  人  臺灣宜蘭地方法院檢察署檢察官
    被      告  戊○○
    被      告  丙○○
    右一人
    選任辯護人  林志嵩律師
右列被告因偽造文書案件，經檢察官提起公訴（八十八年度偵字第一四０三號），本
院判決如左：
    主  文
戊○○、丙○○共同連續行使偽造私文書，足生損害於他人，各處有期徒刑陸月。
偽造之「庚○○」印章壹枚及如附表編號一、二所示之「庚○○」之印文各壹枚均沒
收。
    事  實
一、戊○○於民國八十六年五、六月初某日，在宜蘭縣宜蘭市○○路旁附近拾獲庚○○之國民身分證，即據為己有並持有之(侵占遺失物部分已罹追訴權時效)，嗣與
丙○○共同基於行使偽造私文書之概括犯意聯絡，由戊○○將前述庚○○之身分
    證交予丙○○，並委由丙○○代為申請市內電話及呼叫器各一支，丙○○知悉該
    身分證為贓物，竟仍收受之，嗣於八十六年六月初，由丙○○持之前往宜蘭縣宜
    蘭市○○路之「遠東通訊企業社」（以下稱遠東通訊社），委請不知情之遠東通
    訊企業社負責人丁○○（起訴書誤植為楊天生）代為盜刻「庚○○」之印章一枚
    ，並由遠東通訊社內不知情之職員乙○○分別於八十六年六月七日及同月十日，
    持庚○○之前開身分證及前開盜刻之印章，向中華電信股份有限公司北區分公司
    宜蘭營運處（以下稱中華電信公司宜蘭營運處）申請呼叫器（號碼為Ｚ0000
    00000號）及市內電話（號碼為0000000號）各一支，並以偽刻之印
    章，蓋於附表所示編號一、二之申請書上，連續偽造私文書，並持以行使之，足
    生損害於庚○○與中華電信公司宜蘭營運處。
二、案經台灣宜蘭地方法院檢察官自動檢舉偵查起訴。
    理  由
一、訊據被告戊○○對於伊持庚○○之身分證件，委由被告丙○○代為申請呼叫器與
    市內電話各一支之事實坦白不諱；被告丙○○固坦承確曾受被告戊○○之託，而
    持上開身分證件，委由遠東通訊社之丁○○代刻印章，並代為申租呼叫器及市內
    電話各一支供用等事實，但矢口否認有贓物及偽造文書之犯行，辯稱：伊並不知
    該身分證為贓物，伊僅代被告戊○○申請上開呼叫器與電話各一支，伊以為該身
    分證是他的公司或股東的云云。惟查：
（一）被告戊○○以拾得之上開身分證件，委由被告丙○○代為申請呼叫器與市內電
      話，並由被告丙○○持該身分證，委由遠東通訊社之丁○○代刻印章，並代為
      申租呼叫器及市內電話各一支供用等之事實，均為被告戊○○、丙○○坦白不
      諱。核與證人丁○○、乙○○證稱被告丙○○確曾委請遠東通訊社申請呼叫器
      及市內電話各一支並代刻「庚○○」之印章相符。又查，該身分證件為被害人
      庚○○所失竊亦據被害人庚○○到庭證述明確，此外並有證人乙○○以「庚○○」名義申租呼叫器及市內電話時所偽造之宜蘭局無線電叫人業務租用申請書
      及市內電話裝機申請書影本二紙、中華電信公司民眾庚○○切結申告遺失身分
      證被人盜用裝機案資料、切結書各一紙在卷可稽，此部分之事實應堪認定。
（二）被告丙○○於本院訊問時辯稱：被告戊○○前即曾委託伊申請，伊說沒空，後
來被告戊○○又再次委託伊去申請，並拿這張身分證給伊等語，其並於偵查中
      辯稱不知道身分證是被告戊○○撿來的，只知道在被告戊○○身上放很久了等
      語，足徵被告丙○○確知該身分證已由被告戊○○持有一段時日。衡之該身分
      證並非被告戊○○本人之身分證件，其未以本人名義申租電話，被告丙○○受
      其委託代辦竟未詢之係為何人證件，實有違常情。再參以該呼叫器與電話既為
      被告戊○○所申請，卻未留下自己之聯絡方式，並一併交付受委託申請人之印
      章，而只留下呼叫器號碼供被告丙○○與其聯絡，被告戊○○委交被告丙○○
      申租電話之方式，均與一般申租電話之常態有違，衡情被告丙○○應對該身分
      證件係屬來源不明之盜贓物知之甚明。且查，被告戊○○於偵查中亦供明被告
      丙○○知悉該身分證乃其所拾獲之遺失物在卷，其於本院則改供稱被告丙○○
      並不知該身分證是贓物，他可能是聽證人甲○○稱伊有這張身分證，才知道在
      伊身上放很久了等語，核與證人甲○○於本院證稱否認曾知道有此身分證件等
      情不符，更足證被告戊○○於本院所供顯係迴護被告丙○○之詞，不足採信。
二、核被告戊○○所為係犯刑法第二百十六條、第二百十條之行使偽造私文書罪；被
    告丙○○所為係犯刑法第三百四十九條第一項之收受贓物罪及前述之行使偽造私
    文書罪，被告二人就右開行使偽造私文書部分，有犯意聯絡與行為分擔，為共同
    正犯，又被告二人偽刻印章蓋於申請書上之行為，為偽造私文書之階段行為，又
    其偽造私文書之低度行為，為行使之高度行為所吸收，故不另論偽造印章及偽造
    私文書等罪，被告二人利用不知情之遠東通訊社負責人丁○○、職員乙○○分別
    偽造印章、印文，行使偽造私文書，係屬間接正犯，其等先後二次行使偽造私文
    書之犯行，時間緊接，犯罪構成要件相同，顯係基於概括犯意反覆為之，應依連
    續犯論以一罪並加重其刑。另被告丙○○所犯收受贓物及行使偽造私文書二罪之
    間，具有方法結果之牽連關係，應論以從一重之行使偽造私文書罪。爰審酌被告
    戊○○、丙○○二人之犯罪動機、目的、手段、對被害人所生之危害、及犯罪後
    態度等一切情狀，量處分別如主文所示之刑。該偽造之「庚○○」印章，雖未扣
    案惟不能證明業已滅失、附表所指編號一、二之申請書上偽造之「庚○○」印文
    二枚，均應依法宣告沒收。
三、公訴意旨另以：被告戊○○與丙○○二人基於概括之犯意聯絡，於八十六年十二
    月初，亦持上開「庚○○」之身分證及上開盜刻之印章，另申請市內電話二支（
    號碼分別為0000000號、0000000號），足生損害於庚○○及中華
    電公司宜蘭營業處，因認被告二人涉有行使偽造私文書罪嫌。然訊之被告戊○○
    、丙○○堅詞否認於八十六年十二月復申請上開電話號碼之市內電話二支，均辯
    稱伊等僅於八十八年六月初申請事實欄所指之呼叫器及市內電話各一支，並無申
    請前開二支電話等語。經查：
（一）證人丁○○先於本院證稱：十二月這兩張是伊去申請，有印象是被告丙○○拿
      來辦的等語（八十八年十二月二十四日本院訊問筆錄）。嗣後又改稱：十二月
      間申請之該二支電話是伊不在，由證人乙○○幫他申請，但由伊代辦，證人乙○○說是之前來委託同一人並說是伊朋友等語（八十九年三月二十一日、四月
      二十一日本院訊問筆錄），證人丁○○先後所陳不一，其供詞顯有瑕疵，且證
      人乙○○於偵查中證稱：是證人丁○○要伊去申請的等語，是證人丁○○前後
      不一之證言顯難採信。
（二）又上開二紙申請書上所留客戶電話號碼分別為0000000號、00000
      00號，經據證人丁○○證稱係委託代辦人所留下之聯絡電話，經公訴人及本
      院函詢中華電信公司宜蘭營運處，其中前者電話為被告丙○○家中電話（用戶
      名稱為被告丙○○之父親張馬誌），後者則為己○○，有八十七年九月二十一
      日、八十九年二月二十九日中華電信公司宜蘭營業處函及所附市內電話裝機申
      請書在卷可稽，經本院傳訊證人己○○到庭證稱，伊並無申請過上開電話亦不
      認識被告二人及證人丁○○等語，參之該電話裝機地點宜蘭縣宜蘭市○○街十
      二巷十號四樓之四，亦非被告丙○○居住處，業據被告丙○○供明在卷，是上
      開二紙電話申請書均難證明該二支市內電話係被告二人所申請。
（三）再查，證人丁○○於八十八年十二月二十七日下午四時三十分許，在遠東通訊
      社向被告丙○○表示伊想不起來到底該二支電話究係何人申請等語，經本院當
      庭播放錄音帶後，證人丁○○亦坦承該錄音確為伊與被告丙○○之對話無誤，
      有被告丙○○提出之錄音帶及筆抄可佐，足徵上開二支電話確非被告二人所申
      請。是此部分難認被告二人涉有行使偽造準私文書罪，此外復查無其他積極證
      據證明被告二人確有此部分之犯行。惟公訴人認此部分之犯行與前揭論罪科刑
      之行使偽造私文書罪間有連續犯之裁判上一罪關係，爰不另為無罪之諭知。
據上論斷，應依刑事訴訟法第二百九十九條第一項前段、刑法第二百十六條、第二百
十條、第三百四十九條第一項、第二十八條、第五十五條、第五十六條、第二百十九
條，罰金罰鍰提高標準條例第一條前段，判決如主文。
本案經檢察官林吉泉到庭執行職務
中    華    民    國      八十九        年    八        月    八      日
                                  臺灣宜蘭地方法院刑事第二庭
                                審判長    法  官  黃  永  勝
                                          法  官  林  俊  廷
                                          法  官  郭  淑  珍
右正本與原本無異。
如不服本判決，應於判決送達後十日內，向本院提出上訴狀。（應附繕本）
                                          法  官  郭  淑  珍
中    華    民    國      八十九        年    八        月    十      日
附表：
一、宜蘭局無線電叫人業務租用申請書
申請日期：八十六年六月七日
收信號碼：Ｚ000000000號
用戶印章欄：「庚○○」印文一枚
二、市內電話裝機申請書
申請日期：八十六年六月十日
電話號碼：0000000號
用戶簽章欄：「庚○○」印文一枚
附錄法條：
刑法第二百十條
偽造、變造私文書，足以生損害於公眾或他人者，處五年以下有期徒刑。
刑法第二百十六條
行使第二百十條至第二百十五條之文書者，依偽造、變造文書或登載不實事項或使登
載不實事項之規定處斷。
刑法第三百四十九條第一項
收受贓物者，處三年以下有期徒刑、拘役或五百元以下罰金。


司法院資訊處製作；財團法人民間司法改革基金會備份。
